臺灣臺中地方法院刑事判決　　　　　　　　　　　　九十三年度訴字第二九０四號
　　公　訴　人　臺灣臺中地方法院檢察署檢察官
　　被　　　告　甲○○
　　　　　　　　庚○○
　　右二人共同
　　指定辯護人　義務辯護人　丁○○律師
右列被告等因準強盜案件，經檢察官提起公訴（九十三年度偵字第一六四五七號、九
十三年度偵字第一八四二一號），本院判決如左：
    主  文
庚○○共同竊盜，因防護贓物、脫免逮捕，而當場施以強暴，累犯，處有期徒刑伍年
陸月。
甲○○共同竊盜，因防護贓物、脫免逮捕，而當場施以強暴，累犯，處有期徒刑伍年
肆月。又竊盜，累犯，處有期徒刑月。應執行有期徒刑伍年陸月。
  犯罪事實
一、甲○○前於民國八十九、九十年間，因偽造文書及違反毒品危害防制條例案件，
    經臺灣彰化地方法院分別於八十九年十一月三十日、九十年三月二十七日，以八
    十九年度易字第一五四號判處有期徒刑三月、九十年度員簡字第九五號判處有期
    徒刑三月及四月，定應執行有期徒刑六月，均經確定，接續執行，甫於九十一年
    一月三十日執行完畢；庚○○前於九十一年間因違反毒品危害防制條例案件，經
    本院於九十一年七月八日以九十一年度訴字第一三四六號判處有期徒刑七月確定
    ，甫於九十二年十一月六日縮刑期滿執行完畢。
  (一)詎甲○○、庚○○猶均不知悔改，於九十三年九月四日十九時二十五分許，甲○○騎乘庚○○所有之車牌號碼ＢＪＺ－五一九號重型機車搭載庚○○，行經臺中
    市南屯區○○○路○段二二０號「ＴＥＡ  ＴＩＭＥ茶飲專賣店」前時，見丙○○在收拾店面，而將其所有之皮包放置在店內冰櫃上，認有機可趁，竟基於共同
    意圖為自己不法所有之犯意聯絡，由庚○○佯至該店隔壁檳榔攤購買香煙伺機竊
    取，甲○○則駕駛上開機車等候接應。庚○○隨即趁丙○○進入店內客廳處疏未
    注意之際，進入該茶飲專賣店內竊取丙○○所有之前揭皮包一只【內有現金新台
    幣（下同）一萬四千元、行動電話機一支（含ＳＩＭ卡）、信用卡、身分證、駕
    照、健保ＩＣ卡、豹紋眼鏡布袋、墨鏡等物】，得手後尚未離去，即為出來查看
    之丙○○查覺，丙○○欲行攔阻，庚○○當場為防護贓物，而與丙○○拉扯該皮
    包，並將丙○○強拉至店門口路旁甲○○等候接應處，迅速坐上由甲○○駕駛之
    前開機車後座，吩咐甲○○加速往五權西路三段方向逃逸。丙○○因欲阻止甲○○、庚○○離去，遂持續拉住皮包之背帶並同時呼救，適人在屋內之己○○、在
    隔壁檳榔攤之乙○○聞訊趕出追趕歹徒，乃庚○○、甲○○進一步為防護贓物及
    脫免逮捕，不顧丙○○之安危，甲○○猶加足油門繼續前進，利用其等騎乘之機
    車急速前駛之衝力，當場對丙○○施以強暴，致丙○○因此被拖行約十五公尺至
    路中央之中央分隔島處而跌倒，終因體力不支而鬆手，並受有多處擦傷（包括左
    肩及兩側膝部）之傷害（傷害部分未據告訴），甲○○與庚○○因而逃逸。渠等
    為逃避追緝，旋即將作案用之前揭機車棄置於臺中縣龍井鄉東園巷附近，而犯罪
    所得現金由庚○○及甲○○共同花用殆盡，行動電話則由甲○○持至臺中市○○
    區○○路附近變賣三千元，變賣所得現金亦花用一空，另豹紋眼鏡布袋一只由甲○○留用，其餘則丟棄於臺中市西屯區都會公園附近路旁草叢中（未尋獲）。
  (二)甲○○另於九十三年九月六日十七時許，在台中市○○路與太原路口，見戊○○
    所有之車牌號碼ＭＶ六－三一七號重型機車（引擎號碼Ｃ３Ｆ０２４３７號）停
    放於該處，無人看管且機車鑰匙插在鑰匙孔上未取下，竟意圖為自己不法之所有
    ，徒手竊取該機車，得手後供己代步使用，並於九十三年九月七日將上開機車騎
    乘至臺中市干城車站附近之「車城機車保管處」寄放。
二、嗣經臺中市警察局及臺中市警察局第四分局員警循線先後於九十三年九月十六日
    十八時三十分許及九十三年十月九日十一時五十分許，分別在彰化縣員林鎮○○
    路三三九號前及臺中市南屯區○○○街與保安五街口，查獲甲○○及庚○○，並
    於甲○○持有之手提袋內查扣丙○○所有之豹紋眼鏡布袋一只及機車保管處機車
    保管專用單一張，復依甲○○之供述起獲柳秀英失竊之前開車牌號碼ＭＶ六－三
    一七號機車。
三、案經臺中市警察局移送及臺中市警察局第四分局報請臺灣臺中地方法院檢察署檢
    察官偵查起訴。
    理  由
一、訊據被告庚○○就犯罪事實欄一(一)，僅坦承於右揭時、地竊盜之犯罪事實，惟矢
    口否認有與甲○○共同竊取及準強盜之犯行，辯稱：伊係下車買香煙後才臨時起
    意要竊取皮包，甲○○不知情，丙○○係跌倒而受傷，渠等並未當場施以強暴脅
    迫云云。被告甲○○就右揭犯罪事實欄一(二)所載竊盜犯行坦承不諱，就犯罪事實
    欄一(一)僅坦承以前揭庚○○所有之機車載同庚○○逃逸之事實，惟矢口否認共同
    竊取前揭皮包及準強盜犯行，辯稱：只是在機車上等庚○○，庚○○下車去買香
    煙，忽然跑來說趕快騎走，伊就騎走，不知道他去做什麼，丙○○係跌倒而受傷
    ，渠等並未當場施以強暴云云。
二、就右開犯罪事實欄一(一)部分，經查：
  (一)被告庚○○於右揭時、地竊取前揭皮包，而由被告甲○○以前揭庚○○所有之機
    車載同被告庚○○逃逸等情，業據被告庚○○坦承不諱，而被告甲○○亦不爭執
    ，核與證人丙○○、乙○○、己○○於警詢、偵訊及本院審理時所指述之情節相
    符，並有現場圖、扣押物品目錄表二紙及立具人為丙○○之贓物認領保管單一紙
    在卷可憑，應堪認定。
  (二)本案事發前，庚○○與甲○○二人已經在右揭茶飲店隔壁的檳榔攤前停留很久，
    丙○○在收拾店面時就有看到被告二人，案發當時丙○○已把店面收拾好，燈都
    關暗了，丙○○當時走進店內客廳處催促其先生要去接小孩，庚○○進入店內竊
    取皮包得手後，丙○○已走出來，乃立即以雙手拉住皮包背帶，而被庚○○拖出
    店外，庚○○並立即坐上甲○○駕駛之前開機車後座，該機車就停在茶飲店正門
    口的路邊等情，業據證人丙○○於偵訊及本院準備程序時結證屬實，並與證人乙○○於本院審理時結證稱：「我看到庚○○拿五塊錢銅板湊成五十元買一包香煙
    ，看到一位女的騎摩托車，停在檳榔攤前的樹後，我覺得怪怪的，檳榔攤的老闆
    也說覺得怪怪的，他買完煙沒有多久，我就聽到隔壁紅茶店喊搶劫」、「我聽到
    喊搶劫後，看到機車已經在紅茶店前的路中央，其移動後的位置就是在丙○○庭
    繪現場圖紅茶店前的位置」等語，及證人己○○於本院審理時結證稱：「當時我
    在紅茶店裡面的客廳，從客廳的玻璃看出去，看到兩個人怪怪的，因為當時有位
    女的坐在機車上，那個男的第一次來看紅茶店，後來走開，第二次又過來看」、
    「機車是停在檳榔攤與紅茶店之間」等語，互核大致相符，並有丙○○於本院準
    備程序當庭繪製之案發現場圖（標明機車原停留位置及案發當時位置）附卷為憑
    ，復經證人乙○○於本院審理中到庭確認及標明檳榔攤前樹木位置明確在卷。足
    見甲○○係將機車由檳榔攤門口騎至茶飲店正門口等候庚○○無訛。茍甲○○與
    庚○○並無竊盜之犯意聯絡，何以竟會將機車騎至該茶飲店正門口，使庚○○於
    行竊後能立即坐上機車後座，且在庚○○為防護贓物與被害人拉扯前揭皮包，及
    聞訊趕出之己○○、乙○○追趕之際，施以助力。足見被告二人確有共同竊盜之
    犯意聯絡，而由甲○○將機車騎至茶飲店正門口等候接應一同逃逸，堪以認定。
    被告二人辯稱甲○○不知情云云，委無可採。
  (三)再者，被告庚○○係抓住皮包與丙○○拉扯，而將丙○○拖出店門外等情，業據
    丙○○證述甚詳，已如前述。又甲○○駕駛機車將丙○○拖行約十五公尺，其行
    進方向係穿越五權西路快車道至中央分隔島處沿中央分隔島逃逸，亦有前揭警員
    繪製現場圖（九十三年度偵字第一六四五七號偵查卷第八十一、八十二頁）可佐
    ，嗣並經丙○○於本院準備程序期日到庭指述確認。而丙○○被拖到五權西路之
    中央分隔島跌倒，受有左肩及兩側膝部多處擦傷等傷害，復有澄清醫院診斷證明
    書一紙在卷可憑。又證人乙○○於本院審理時復迭次證述：女的騎摩托車猛加油
    門、騎得很猛、機車催油催得很猛等語（本院卷第一一五頁、第一一六頁）。證
    人己○○亦證稱：中間一度他們的車子差點跌倒等語（本院卷第一二一頁）。即
    被告二人亦均於本院審理後自承渠等明知丙○○當時猶在車旁等情。足見被告二
    人當時確明知丙○○與被告庚○○拉扯而經被告庚○○拖出店門後，猶在車邊，
    雙手仍未放離，則渠等竟不顧丙○○之安危，執意加速油門將機車騎向五權西路
    上之中央分隔島處，而使丙○○遭機車拖行，以致受有左肩及兩側膝部多處擦傷
    等傷害，顯見被告二人自係以機車急速前駛之衝力對丙○○之身體施以有形暴力
    之強暴行為，渠等辯稱並未當場施以強暴云云，洵非可採。
  (四)綜上所述，被告庚○○及甲○○所辯各節，均屬避究卸責之詞，無可採認。是本
    件事證明確，被告二人前揭犯行堪以認定。
三、就右揭犯罪事實欄一(二)被告甲○○竊盜部分，除經被告甲○○坦承不諱外，並核
    與證人戊○○於警詢時證述之情節相符，復有臺中市警察局車輛失竊證明單、車
    城機車保管專用單及立具人為戊○○之贓物認領保管單各一紙在卷可憑，是被告
    甲○○此部份之自白與事實相符，其犯行亦堪以認定。
四、論罪科刑部分：
  (一)按刑法第三百二十九條之準強盜罪，係以竊盜或搶奪，因防護贓物、脫免逮捕或
    湮滅罪證，而當場施以強暴、脅迫者為構成要件。次按刑法第三百二十五條第一
    項所稱搶奪，係指乘人不備或不及抗拒而公然攫取他人支配範圍以內之物，移轉
    於自己實力支配下之行為而言；與刑法第三百二十條第一項之竊盜係乘人不知之
    際，而以隱密之方法和平移轉者，顯不相同。本件被告二人竊取財物得手後，為
    出來查看之丙○○查覺，庚○○當場為防護贓物，而與丙○○拉扯該皮包，並將
    丙○○強拉至店門口路旁甲○○等候接應處，迅速坐上前開機車，而於丙○○仍
    拉住皮包背帶與庚○○拉扯，及己○○、乙○○聞訊趕出追趕之際，庚○○、甲○○進一步為防護贓物及脫免逮捕，不顧丙○○之安危，甲○○猶加足油門繼續
    前進，利用其等騎乘之機車急速前駛之衝力，當場對丙○○施以強暴，致丙○○
    因此被拖行約十五公尺至路中央之中央分隔島處而跌倒並受有多處擦傷之傷害，
    核其所為，均係因竊盜犯刑法第三百二十九條、第三百二十條第一項之準強盜罪
    。公訴人雖認被告所為，係因搶奪而犯刑法第三百二十九條之準強盜罪，然查被
    告二人係見丙○○在收拾店面將皮包放在店內冰櫃上，見有機可趁，而由被告庚○○趁丙○○疏未注意之際，以和平手段竊取，並非乘人不備或不及抗拒而公然
    攫取他人支配範圍以內之物之搶奪行為。被告庚○○與被害人丙○○拉扯皮包之
    行止，乃竊盜得手後，防護贓物之舉動，而非搶奪行為。是公訴人前揭所指，尚
    有誤會。
  (二)核被告二人就犯罪事實欄一(一)所為，均係犯第三百二十九條之準強盜罪，應依同
    法第三百二十八條第一項之規定處斷。被告二人間就此部分犯行，有犯意聯絡及
    行為分擔，為共同正犯；而被告甲○○於犯罪事實欄一(二)所為，另犯刑法第三百
    二十條第一項之普通竊盜罪，其所犯準強盜罪與普通竊盜罪間，犯意各別，構成
    要件互殊，應予分論併罰。又被告甲○○前因偽造文書及違反毒品危害防制條例
    案件，經臺灣彰化地方法院分別於八十九年十一月三十日、九十年三月二十七日
    ，以八十九年度易字第一五四號判處有期徒刑三月、九十年度員簡字第九五號判
    處有期徒刑三月及四月，定應執行有期徒刑六月，均經確定，接續執行，甫於九
    十一年一月三十日執行完畢；被告庚○○前於九十一年間因違反毒品危害防制條
    例案件，經本院於九十一年七月八日以九十一年度訴字第一三四六號判處有期徒
    刑七月確定，甫於九十二年十一月六日縮刑期滿執行完畢，此有臺灣高等法院被
    告全國前案紀錄表及臺灣臺中地方法院檢察署刑案資料查註紀錄表附卷可稽，被
    告二人分別於前受有期徒刑執行完畢後，五年內再犯本件有期徒刑以上之罪，均
    為累犯，各依刑法第四十七條之規定，加重其刑。爰審酌被告庚○○、甲○○前
    有不良素行，品行非佳，無悛悔向上之心，並斟酌被告犯罪動機在於竊取他人財
    物花用，於事跡敗露將遭逮捕之際，猶施強暴行為傷害他人身體，犯罪手段難謂
    平和，不僅對被害人身體造成傷害，更嚴重危害被害人免於恐懼之自由，惡性非
    輕，惟考量渠等犯後坦承部分犯行及參與程度等一切情狀，分別量處如主文所示
    之刑，並就被告甲○○所犯二罪部分定其應執行之刑，以資懲儆。至扣案之機車
    專用保管單一紙，係被告甲○○寄放其竊得之車牌號碼ＭＶ六－三一七號機車之
    憑證，並非供犯罪之用或因犯罪所得之物，本院無從為沒收之諭知，附此說明。
據上論斷，應依刑事訴訟法第二百九十九條第一項前段，刑法第二十八條、第三百二
十九條、第三百二十八條第一項、第三百二十條第一項、第四十七條、第五十一條第
五款，罰金罰鍰提高標準條例第一條前段，判決如主文。
中      華      民      國      九十四      年      四    月    一      日
                                      臺灣臺中地方法院刑事第五庭
                                          審判長法官  賴恭利
                                          法      官  巫淑芳
                                          法      官  林慧貞
右正本證明與原本無異。
如不服本判決，應於判決送達後十日內向本院提出上訴狀，上訴於臺灣高等法院臺中
分院( 須附繕本 )。
                                          書  記  官
中      華      民      國      九十四      年      四    月    一      日
附錄本案論罪科刑法條
刑法第三百二十條第一項：
意圖為自己或他人不法之所有，而竊取他人之動產者，為竊盜罪，處五年以下有期徒
刑、拘役或五百元以下罰金。
刑法第三百二十八條第一項：
意圖為自己或第三人不法之所有，以強暴、脅迫、藥劑、催眠術或他法，致使不能抗
拒，而取他人之物或使其交付者，為強盜罪，處五年以上有期徒刑。
刑法第三百二十九條：
竊盜或搶奪，因防護贓物、脫免逮捕或湮滅罪證，而當場施以強暴脅迫者，以強盜論
。
